【裁判字號】    92,簡上,8
【裁判日期】    920508
【裁判案由】    違反動產擔保交易法
【裁判全文】
臺灣嘉義地方法院刑事判決                            九十二年度簡上字第八號
    公  訴  人  臺灣嘉義地方法院檢察署檢察官
    上  訴  人  甲○○
    即  被  告
右列上訴人因違反動產擔保交易法案件，不服本院嘉義簡易庭中華民國九十一年十一
月二十七日九十一年度簡字第一二七三號第一審判決（聲請簡易判決處刑書案號：臺
灣嘉義地方法院檢察署九十一年度偵緝字第四七八號），提起上訴，本院管轄之第二
審合議庭判決如左：
    主  文
上訴駁回。
甲○○緩刑年，緩刑期內付保護管束。
    事  實
一、甲○○與章姓及另二名不詳姓名年籍之成年男子，基於意圖為自己不法利益之犯
    意聯絡，於民國九十年十一月二十三日，由甲○○出面向遠東國際商業銀行股份
    有限公司（下稱遠東商銀）桃園大興分行辦理消費者信用貸款，貸得新臺幣（下
    同）二十萬元，並約定自九十年十一月二十三日起，分三十六期給付，每月償還
    七千四百三十二元，並由福灣企業股份有限公司（下稱福灣公司）出具保證書予
    遠東商銀作為保證，保證責任至全額貸款債務清償為止，甲○○並提供登記其名
    義之Ａ５─三二七號自小客車供福灣公司設定動產抵押擔保，約定標的物存放
    地點為嘉義縣中埔鄉○○村○○路七三九巷一三弄五號，於貸款未付清之前，買
    受人對標的物不得任意遷移或為其他處分。詎甲○○等人在貸得上開消費性貸款
    後，至九十年三月份起即未再繳付分期款，含利息計積欠二十六萬七千五百五十
    二元，並於不詳期間，由章姓不詳年籍人及另二名不詳姓名年籍者將標的物遷移
    他處，致福灣公司追索無著受有損害。
二、案經福灣企業股份有限公司訴請臺灣嘉義地方法院檢察署檢察官偵查後聲請簡易
    判決處刑。
    理  由
一、訊據上訴人即被告固坦承簽約向遠東商銀借款，且簽立汽車過戶文件以上開Ａ５
    ─三二七號自小客車供作動產擔保交易之動產抵押客體，並約定該自小客車放
    置地點為嘉義縣中埔鄉○○村○○路七三九巷一三弄五號之事實，惟矢口否認有
    何違反動產擔保交易法犯行，並辯稱：其因缺錢，經友人丙○○介紹認識綽號「
    章仔」之男子，該男子表示可以幫忙其辦理小額之信用貸款，其便與該男子至台
    中市辦理，至該處時其發現所簽之契約書內有汽車過戶資料，發現不是信用貸款
    ，本來不想簽，但因現場有數位男子在場，害怕會遭不利對待，不得已才簽下契
    約書與其他相關文件，並非有意要詐騙告訴人云云。經查，被告簽立契約向遠東
    商銀借款，同時將上開自小客車設定動產擔保予告訴人，事後該自小客車並未停
    放在約定地點，告訴人無法尋得，被告亦未出面說明，且被告出面借款後，自九
    十一年三月（第四期）起，即未再繳款，尚積欠二十六萬七千五百五十二元之事
    實，除據告訴代理人杭家蔚、乙○○指訴甚詳外，並有消費者信用貸款約定書、
    保證書、動產抵押契約各一份在卷可稽（見九十一年度發查字第五六九號卷第六
    至八頁），足見被告確為動產抵押之債務人，且其確有與告訴人約定上開自小客
    車停放地點，但未依約定停放該處，而告訴人無法據以求償，受有損害。被告雖
    以前開情詞置辯，惟查，被告於簽立上開契約時，並非不知將因此成為動產抵押
    之債務人，雖當時有其他男子在場，然被告並未提及該些男子對其有脅迫或其他
    強制簽約之行為，則被告應有自由決定其意思表示之空間；其次，被告亦供承：
    購買上開自小客車時，其亦在場，亦知用其名義買車，而其本身並無駕照，車子
    可能是該章姓男子開走等語，足見被告對於以其名義購車後，以該自小客車供擔
    保借款，而該自小客車不可能置放其位於上址之住所（即約定置放地點）應有所
    認識。參以被告於偵查中供承：係一姓「章」之朋友請其出任名義人向遠東商銀
    貸款，車子係「章」姓男子過戶給其，並同意辦妥後給其十五萬元等語（見九十
    一年度偵緝字第四七八號卷第一０至一一頁），益徵被告對於其辦理本件動產擔
    保借款應係知情，且與該章姓成年男子及其餘二名不詳姓名成年男子間就本件違
    反動產擔保交易法犯行有犯意聯絡與行為分擔。是被告所辯不足採信，事證明確
    ，被告犯行應堪認定。
二、核被告甲○○所為，係犯動產擔保交易法第三十八條之罪。其與章姓不詳年籍成
    年男子及另二名不詳姓名年籍之成年男子間，就上開犯行有犯意之聯絡及行為之
    分擔，為共同正犯。原審依刑事訴訟法第四百四十九條第一項、第四百五十四條
    第二項，動產擔保交易法第三十八條、刑法第十一條前段、第二十八條、第四十
    一條第一項前段，罰金罰鍰提高標準條例第一條前段、第二條，逕以簡易判決判
    處有期徒刑六月，如易科罰金以三百元折算一日，經核其認事用法及量刑均屬妥
    適，被告上訴意旨空言否認犯罪，指摘原判決不當，為無理由，應予駁回。另查
    被告未曾受有期徒刑以上刑之宣告，有臺灣嘉義地方法院檢察署刑案資料查註紀
    錄表、臺灣高等法院被告全國前案紀錄表各一份在卷可參，爰審酌被告具有輕度
    之精神障礙，有殘障手冊影本一份在卷可查，且其於本案中並非居於主導之地位
    ，雖未坦認犯行，然其於本院訊問時，對於簽立上開契約借款之情形，並未加以
    爭執，且交代甚詳，並多次表明悔意，此次因一時失慮，初罹刑典，經此之偵查
    、審判，當知所警惕，信無再犯之虞，本院認為其所宣告之刑，以暫不執行為適
    當，併予宣告緩刑三年，緩刑期內付保護管束，以觀後效。
據上論結，應依刑事訴訟法第四百五十五條之一第一項、第三項、第三百六十八條，
刑法第七十四條第一款、第九十三條第一項，判決如主文。
本案經檢察官郭志明到庭執行職務。
中      華      民      國    九十二    年      五      月      八      日
                              臺灣嘉義地方法院刑事第二庭
                                  審判長  法  官  蔡虔霖
          法  官  張道周
                                          法  官  林坤志
右正本證明與原本無異。
本件不得上訴。
中      華      民      國    九十二    年      五      月      八      日
                                          書記官   李子英
論罪法條：
動產擔保交易法第三十八條
動產擔保交易之債務人，意圖不法之利益，將標的物遷移、出賣、出質、移轉、抵押
或為其他處分，致生損害於債權人者，處三年以下有期徒刑、拘役或科或併科六千元
以下之罰金。


司法院資訊處製作；財團法人民間司法改革基金會備份。
